臺灣雲林地方法院民事裁定　　　　　　 100年度財管字第29號
聲　請　人　李清秀
關　係　人　財政部國有財產局臺灣中區辦事處雲林分處
代　表　人　邱傑勤
上列聲請人聲請對被繼承人劉安邦選任遺產管理人事件，本院裁
定如下：
    主  文
選任財政部國有財產局臺灣中區辦事處雲林分處為被繼承人劉安
邦之遺產管理人。
准對被繼承人劉安邦（男、民國50年09月12日出生，最後住所：
雲林縣虎尾鎮○○里○○鄰○○路186 號，民國99年10月06日死亡
）之繼承人為承認繼承之公示催告。
被繼承人劉安邦之繼承人應自前項公示催告最後登載新聞紙之日
起，六個月內承認繼承，上述期限屆滿，無繼承人承認繼承時，
被繼承人劉安邦之遺產，於清償債權，並交付遺贈物後，如有賸
餘即歸屬國庫。
程序費用由被繼承人劉安邦之遺產負擔。
    理  由
一、本件聲請意旨略以：被繼承人劉安邦前以其雲林縣元長鄉○
    ○段第1561、1561-1地號土地設定本金最高限額抵押新臺幣
    （下同）468 萬元予臺灣銀行股份有限公司以擔保其債權得
    受清償，嗣後臺灣銀行股份有限公司將其債權及其附屬權利
    讓與臺灣金聯資產管理股份有限公司，爾後聲請人又受讓自
    臺灣金聯資產管理股份有限公司對被繼承人劉安邦之債權，
    然被繼承人劉安邦已於99年10月06日死亡，惟其仍有債權尚
    未清償，而其繼承人均已於期間內聲明拋棄繼承，其親屬會
    議亦未於一個月內選定遺產管理人，致聲請人對其遺產無法
    行使權利，故爰依民法第1178條之規定，請求選任被繼承人
    之配偶羅春秀為其遺產管理人，俾便管理遺產，以維權益等
    語。
二、按繼承開始時，繼承人之有無不明，而無親屬會議或親屬會
    議未於一個月內選定遺產管理人者，利害關係人或檢察官得
    聲請法院選任遺產管理人，並由法院依公示催告程序，定六
    個月以上之期限，公告繼承人，命其於期限內承認繼承；又
    被繼承人之所有繼承人均拋棄其繼承權者，亦準用關於無人
    承認繼承之規定，民法第1177條、第1178條第2 項、第1176
    條第6 項分別定有明文。
三、本件聲請人主張之上開事實，業據其提出繼承系統表、本院
    100 年07月12日雲院恭家司馨決99司繼字第977 號函、本院
    100 年01月12日雲院恭家司馨決99司繼字第977 號函、戶籍
    謄本、本院97年度執字第15206 號債權憑證、債權讓與證明
    書等件影本及財政部臺北市國稅局99年度綜合所得稅各類所
    得資料清單、財產歸屬資料清單、雲林縣元長鄉○○段第15
    61、1561-1地號土地登記第二類謄本各1 份為證，復經本院
    依職權調閱本院99年度司繼字第977 號拋棄繼承事件卷證查
    核無誤，堪信為真實。從而，聲請人以債權人之利害關係人
    身分聲請選任被繼承人劉安邦之遺產管理人，核與首揭規定
    尚無不合。
四、本院審酌本件被繼承人劉安邦之繼承人既均已拋棄繼承，而
    拋棄繼承既為民法所規定繼承人之權利，一經行使後，就其
    與被繼承人間之財產關係即行斷絕。是法定繼承人既已拋棄
    繼承，應無再擔任遺產管理人之主觀意願，難免因其無意管
    理而影響管理事務之進行，與遺產管理之本意即不相符。況
    法定繼承人一般客觀上多缺乏遺產管理之專業知識及管理能
    力，難認屬適當之遺產管理人之人選。相對於此，國有財產
    局係國有財產之管理機關，對於遺產管理之法律程序亦較一
    般民眾熟悉，復有相當之專業能力足以勝任管理職務，應較
    僅因有親屬關係之羅春秀處理適當，而有利於後續之財產管
    理等事宜進行。此外，被繼承人劉安邦名下並無任何所得及
    財產，有民事陳報狀在卷可按。執此，本院考量上情，且於
    洽詢轄區內土地管理專業之人士均無回覆，有送達回證在卷
    可按，因而認為由財政部國有財產局臺灣中區辦事處雲林分
    處擔任被繼承人劉安邦之財產管理人，尚較妥適，爰選任之
    ，並依法為承認繼承之公示催告。末按，雖國有財產局每以
    人力不足或認係以國家資源為私人管理財產之理由而無擔任
    意願，然國家係為人民而存在，乃現代福利國家之基本主張
    ，私人經濟與國家發展息息相關，國家資源取之於人民而後
    用之於人民，應屬當然之事，此即「爾俸爾祿，民脂民膏」
    之意涵所在。至於人力不足以應付業務，乃業務單位應設法
    或自行解決，或呈請上級主管機關於法規、預算等面向改善
    之，實難以人力為由，拒絕此於法有據之責任。況且，執行
    遺產管理多能獲得報酬，且於清償債務、交付遺贈後之所餘
    ，依法亦歸屬於國庫，增加國庫之收入，此於分割無人繼承
    之土地擔任遺產管理人時更為明顯。關係人為雲林縣境國有
    財產之專業管理單位，在別無適當人選可資選任之際，自當
    勉力為之，附此敘明。
五、依非訟事件法第21條第1 項前段、民法第1150條前段，裁定
    如主文。
中    華    民    國  100     年    9     月    15    日
                        家事法庭法  官  潘雅惠
以上正本係照原本作成。
如對本裁定抗告，應於裁定送達後10日內向本院提出抗告狀（須
附繕本），並依法繳納抗告費用新臺幣1,000元。
中    華    民    國  100     年    9     月    15    日
                                書記官  陳美華